臺灣屏東地方法院刑事判決　　　　　　 110年度交訴字第10號
公　訴　人　臺灣屏東地方檢察署檢察官
被　　　告　王龍藝


上列被告因過失致死案件，經檢察官提起公訴（109 年度偵字第
00000 號），因被告於準備程序中就被訴犯罪事實為有罪之陳述
，經告知簡式審判程序之旨，並聽取當事人之意見後，經本院合
議庭裁定由受命法官獨任進行簡式審判程序，茲判決如下：
    主    文
王龍藝犯過失致人於死罪，處有期徒刑拾月。
    犯罪事實
一、王龍藝於民國109 年10月21日12時40分前同日不詳時間，駕
    駛車牌號碼000-00號自用大貨車（下稱前揭車輛），沿屏東
    縣萬丹鄉萬順路2 段，即省道快速公路台88線高架橋下平面
    道路，由西往東行駛至該路段P131橋墩處附近時，本應注意
    在顯有妨礙其他人車通行處所，不得停車，而依當時天候晴
    ，日間自然光線，道路路面鋪裝柏油且乾燥、無缺陷，道路
    上亦無障礙物，視距良好等情，並無足令其不能注意之事，
    竟疏未注意，貿然將前揭車輛停放在前揭地點之慢車道而佔
    用慢車道停車，並留於車內休息。適洪天亨於同日12時40分
    許騎乘車牌號碼000-0000號普通重型機車（下稱前揭機車）
    ，沿同路段同向行駛至前揭地點，亦疏未注意車前狀況，未
    隨時採取必要之安全措施，復於行駛中違規使用行動電話、
    單手騎乘，迨見前揭車輛停放前方，已避煞不及而騎乘前揭
    機車自後撞及前揭車輛（下稱本案交通事故），洪天亨因而
    人車倒地，致受有左側耳漏、腹部挫傷、右手開放性骨折、
    右膝撕裂傷、左小腿撕裂傷等傷害。王龍藝於肇事後，停留
    現場，於偵查機關尚不知孰為犯罪嫌疑人時，向前往處理本
    案交通事故之承辦員警坦承為肇事人，自首而接受裁判。洪
    天亨則經到場救護人員於同日13時9 分許送至國軍高雄總醫
    院附設屏東民眾診療服務處急救，然於到院前已無生命徵象
    併創傷性休克，雖經前揭醫護人員急救治療，仍因本案交通
    事故所致前揭傷害，於同日14時8 分許死亡。
二、案經屏東縣政府警察局屏東分局報告暨臺灣屏東地方檢察署
    檢察官相驗後自動檢舉偵查起訴。
    理    由
壹、程序部分：
    本件被告王龍藝所犯非為死刑、無期徒刑、最輕本刑為3 年
    以上有期徒刑之罪或高等法院管轄之第一審案件，而於準備
    程序進行中，被告先就被訴事實為有罪之陳述，經法官告知
    簡式審判程序之旨，並聽取當事人之意見後，合議庭裁定由
    受命法官獨任進行簡式審判程序，是本案之證據調查，依刑
    事訴訟法第273 條之2 規定，不受同法第159 條第1 項、第
    161 條之2 、第161 條之3 、第163 條之1 及第164 條至第
    170 條規定之限制，合先敘明。
貳、實體部分：
  一、上揭犯罪事實，迭據被告於警詢、偵訊、本院準備程序及
      審理時坦承不諱（見相卷第14至16、85至87頁，本院卷第
      41、96、128 頁），核與證人即被害人家屬洪崑煜、在場
      人黃國正於警詢時之證述相符（見相卷第17至19、115 至
      118 頁），並有調查報告、道路交通事故現場圖、道路交
      通事故調查報告表㈠、表㈡、前揭車輛及機車車輛詳細資
      料報表、被告證號查詢結果、國軍高雄總醫院附設屏東民
      眾診療服務處診斷證明書、道路交通事故照片31幀、相驗
      筆錄、臺灣屏東地方檢察署相驗屍體證明書、臺灣屏東地
      方檢察署檢驗報告書及相驗照片、職務報告、監視器畫面
      擷圖9 幀、行車紀錄器畫面擷圖8 幀、屏東縣政府警察局
      屏東分局109 年10月31日屏警分偵字第10934044900 號函
      暨檢附之相驗照片10幀、相驗報告書在卷可稽（見相卷第
      11、21、23至25、41、43、45、48之1 、51至81、83、84
      、89、91至106 、111 至113 、119 至127 、129 至135
      、137 至147 、149 頁），足認被告前揭所為自白確與事
      實相符而堪採信。
  二、本案交通事故發生後，被害人洪天亨受有左側耳漏、腹部
      挫傷、右手開放性骨折、右膝2 處撕裂傷、左小腿撕裂傷
      等傷害，旋經到場救護人員於109 年10月21日13時9 分許
      送至國軍高雄總醫院附設屏東民眾診療服務處急救，然於
      到院前已無生命徵象併創傷性休克，於同日14時8 分許死
      亡等情，有國軍高雄總醫院附設屏東民眾診療服務處診斷
      證明書在卷可佐（見相卷第48之1 頁），復經臺灣屏東地
      方檢察署檢察官督同法醫師相驗無訛，且製有前引相驗筆
      錄、臺灣屏東地方檢察署相驗屍體證明書、臺灣屏東地方
      檢察署檢驗報告書及相驗照片、職務報告存卷可參。足悉
      被害人自本案交通事故發生後迄其死亡之期間內，並無其
      他可致被害人受有前揭傷害之外力因素介入，且被害人就
      醫期間，亦有醫護人員負責照料，別無其他足以導致被害
      人死亡之原因介入，足認被害人死亡結果應係導因於本案
      交通事故。
  三、顯有妨礙其他人、車通行處所，不得停車。汽車行駛時，
      駕駛人應注意車前狀況，並隨時採取必要之安全措施。本
      規則用詞，定義如下：一、汽車：指在道路上不依軌道或
      電力架線而以原動機行駛之車輛（包括機車）。道路交通
      安全規則第112 條第1 項第9 款、第94條第3 項、第2 條
      第1 項第1 款分別定有明文。經查，被告考領有職業聯結
      車駕駛執照，被害人則考領有普通重型機車駕駛執照等情
      ，有被告證號查詢汽車駕駛人資料、被害人證號查詢機車
      駕駛人資料在卷可考（見相卷第45、47頁）。是被告及被
      害人對於上開道路交通安全規則自難諉為不知，並應確實
      遵守，以維交通安全。而依本案交通事故發生當時現場狀
      況為天候晴，日間自然光線，道路路面鋪裝柏油且乾燥、
      無缺陷，道路上亦無障礙物，視距良好等情，有道路交通
      事故調查表㈠在卷可考（見相卷第23頁）。據此客觀情況
      ，可知於本案交通事故發生之際，客觀上並無任何足致被
      告或被害人不能注意之情事。被告未依規定將前揭車輛停
      放在前揭地點慢車道，而佔用慢車道停車，遭被害人騎乘
      前揭機車自後撞及，始發生本案交通事故，其駕駛行為顯
      未注意遵守前揭交通法規，倘被告有盡其注意義務並遵守
      前揭交通法規，當可避免本案交通事故發生，是以被告駕
      駛行為顯有過失，並係本案交通事故之肇事原因。又被害
      人單手騎乘前揭機車，並於行駛中違規使用行動電話，亦
      未注意車前狀況，隨時採取必要之安全措施，其駕駛行為
      雖亦有過失而為本案交通事故發生之肇事原因，惟被告之
      過失行為與之併存，被告仍應負過失責任。另本案經本院
      送請交通部公路總局高雄區監理所鑑定事故原因，其鑑定
      意見亦同此認定，有交通部公路總局高雄區監理所110 年
      5 月7 日高監鑑字第1100048589號函暨檢附之屏澎區0000
      000 案鑑定意見書存卷可查（見偵本院卷第51至54頁），
      亦足供參。再被告之駕駛行為有前揭過失，且該過失行為
      乃本案交通事故之肇事原因，已如前述，而被害人死亡之
      結果，又係導因於本案交通事故。從而，被告上開過失行
      為與被害人死亡之結果間，具有相當因果關係，應可認定
      。
  四、綜上所述，被告於前揭時、地佔用慢車道停車，遭被害人
      騎乘之前揭機車自後撞及，其駕駛行為確有過失，並與被
      害人死亡結果間具相當因果關係。是以，本案事證已明，
      被告前揭犯罪洵堪認定，應依法論科。
  五、論罪科刑：
    ㈠核被告所為，係犯刑法第276 條過失致人於死罪。
    ㈡被告於肇事後停留現場，並於偵查機關尚不知孰為犯罪嫌
      疑人時，向到場處理本案交通事故之承辦員警坦承為肇事
      人等情，有屏東縣政府警察局屏東分局交通分隊萬丹交通
      小隊道路交通事故肇事人自首情形紀錄表存卷為憑（見相
      卷第31頁），堪認被告係對於未發覺之罪自首，酌其能勇
      於面對，使被害人家屬不致求償無門並因而減省司法資源
      耗費，爰依刑法第62條前段規定，減輕其刑。
    ㈢被告前揭犯罪之科刑，爰以被告之責任為基礎，並審酌被
      告未曾因故意犯罪觸犯刑律經判處罪刑等情，有臺灣高等
      法院被告前案紀錄表1 份在卷可按（見本院卷第15頁），
      素行尚佳；惟衡被告前揭過失行為致被害人死亡，此死亡
      結果無回復可能，使被害人家屬痛失至親，犯罪所生損害
      甚鉅；復酌本案交通事故肇事過失責任之歸因及程度，係
      被告與被害人之過失行為分別為本案交通事故之肇事次因
      、主因，被害人就本案交通事故非無過咎；繼審之被告除
      依法應投保之強制汽車責任保險已賠付外，雙方因仍對賠
      付金額尚存歧見而未能達成和解，未獲被害人家屬諒解等
      節，業經被告自承在卷（見本院卷第120 頁）。暨考量被
      告於本院審理時自陳：我的教育程度為高中畢業，與家人
      同住，子女均已經成年，擔任司機為業等語（見本院卷第
      128 頁）之智識程度、家庭生活及經濟狀況等一切情狀，
      量處如主文所示之刑。
據上論斷，應依刑事訴訟法第273 條之1 第1 項、第284 條之1
、第299 條第1 項前段，刑法第276 條、第62條前段，刑法施行
法第1 條之1 第1 項，判決如主文。
本案經檢察官楊士逸提起公訴，檢察官施柏均、吳政洋到庭執行
職務。
中    華    民    國   110    年    11    月    4     日
                  刑事第四庭  法  官  錢毓華
以上正本證明與原本無異。
如不服本判決應於收受判決後20日內向本院提出上訴書狀，並應
敘述具體理由；其未敘述上訴理由者，應於上訴期間屆滿後20日
內向本院補提理由書（均須按他造當事人之人數附繕本）「切勿
逕送上級法院」。
中    華    民    國   110    年    11    月    4     日
                              書記官  郭淑芳
附錄本案論罪科刑法條：刑法第276 條。
中華民國刑法第276 條
因過失致人於死者，處五年以下有期徒刑、拘役或五十萬元以下
罰金。